【裁判字號】    97,訴,86
【裁判日期】    980730
【裁判案由】    貪污
【裁判全文】
臺灣桃園地方法院刑事判決                97年度訴字第86號
公  訴  人  台灣桃園地方法院檢察署檢察官
被      告  乙○○
選任辯護人  徐建弘律師
被      告  甲○○
選任辯護人  范坤棠律師
被      告  己○○
選任辯護人  鈕則慧律師
            紀亙彥律師
被      告  丁○○
            庚○○原名蘇祐群.
            戊○○原名黃莘悅.
上列被告因貪污案件，經檢察官提起公訴（96年度偵字第23847
、24715號），本院判決如下：
    主  文
乙○○依法令從事於公務並有調查職務之人員，對於違背職務之
行為，收受賄賂，處有期徒刑捌年，褫奪公權柒年。所得財物新
台幣壹萬伍仟元，應予追繳沒收，如全部或一部無法追繳時，應
以其財產抵償之。
甲○○依法令從事於公務並有調查職務之人員，對於違背職務之
行為，收受賄賂，處有期徒刑捌年陸月，褫奪公權柒年肆月；減
為有期徒刑肆年月，褫奪公權年柒月。所得財物新台幣萬
元，應予追繳沒收，如全部或一部無法追繳時，應以其財產抵償
之。
己○○共同不具公務員之身分，對於公務員關於違背職務之行為
，交付賄賂，處有期徒刑壹年，褫奪公權壹年。
丁○○共同不具公務員之身分，對於公務員關於違背職務之行為
，交付賄賂，處有期徒刑壹年，褫奪公權壹年。
庚○○共同不具公務員之身分，對於公務員關於違背職務之行為
，交付賄賂，處有期徒刑壹年，褫奪公權壹年。緩刑肆年。
戊○○共同不具公務員之身分，對於公務員關於違背職務之行為
，交付賄賂，處有期徒刑壹年，褫奪公權壹年。緩刑肆年。
    事    實
一、乙○○於民國93年1 月1 日至96年10月2 日間任職為桃園縣
    政府警察局桃園分局埔子派出所（下稱埔子派出所），而於
    96年5 月2 日起接任甲○○為該派出所總務，96年10月2日
    起調任為桃園縣政府警察局桃園分局警備隊警員；甲○○於
    94年6 月23日至96年7 月11日間任職埔子派出所警員，並於
    95年7 月25日至96年5 月1 日擔任該派出所總務工作，96年
    7 月11日後調任為桃園縣政府警察局桃園分局警備隊警員；
    其等依警察法第9 條、警察勤務條例第6 條、第11條第1 款
    規定職司協助偵查犯罪、有關警察業務之保安、正俗、交通
    …處理等事項，且擔任警勤區警員更負有擔任治安調查等任
    務，均係貪污治罪條例第2 條、第7 條所指依據法令從事於
    公務暨負有調查職務之人員。己○○則於甲○○、乙○○上
    開擔任埔子派出所總務期間係為埔子派出所志工；庚○○於
    桃園縣桃園市○○路306 號經營「大慶便利商店」，戊○○
    則負責該商店帳務，丁○○係該商店店長，己○○、庚○○
    、戊○○、丁○○均不具公務員身分。緣「大慶便利商店」
    因擺設電子遊戲機而屢遭警方取締，損失不貲，丁○○欲謀
    求對警方行賄以避免「大慶便利商店」遭警方查緝，即在庚○○、戊○○同意下，由丁○○設法與員警洽談行賄事宜。
    於96年2 月間某日，丁○○在丙○○（無證據證明丙○○亦
    有犯意聯絡）所經營位於「大慶便利商店」旁之電腦公司，
    經丙○○介紹而認識己○○，丁○○乃請託己○○介紹其認
    識埔子派出所總務，己○○即與丁○○、庚○○、戊○○共
    同基於關於公務員違背職務之行為，交付賄賂之單一犯意聯
    絡：
（一）己○○接受丁○○上開請託後，於同日（即96年2 月間某
      日）即電話聯繫當時擔任埔子派出所總務之甲○○前來，
      甲○○前來後，丁○○即向甲○○表示願每月交付賄款，
      請警方不要再前往「大慶便利商店」臨檢或警方欲至「大
      慶便利商店」查察時先告知丁○○知悉，甲○○遂基於對
      於違背職務之行為收受賄賂之單一犯意而應允之。先於96
      年3 月初某日，丁○○向庚○○、戊○○支領新台幣（下
      同）2 萬元後，即聯繫己○○至「大慶便利商店」領取上
      開賄款並轉交與甲○○，己○○收取該2 萬元後，先從中
      私吞5 千元後，即聯絡甲○○至其桃園縣桃園市○○街
      101 巷15弄2 號住處，己○○即將1 萬5 千元賄款交付甲○○，並由甲○○收受。接續於96年4 月初某日，丁○○
      向庚○○、戊○○支領2 萬元後，即聯繫己○○至「大慶
      便利商店」領取上開賄款並轉交與甲○○，己○○收取該
      2 萬元後，先從中私吞5 千元後，即聯絡甲○○至其上開
      住處，己○○即將1 萬5 千元賄款交付甲○○，並由甲○○收受。
（二）於96年4 月底己○○得知乙○○即將接任為埔子派出所總
      務，己○○即將此情告知丁○○，丁○○即請託己○○聯
      繫乙○○至「大慶便利商店」或警方欲至「大慶便利商店
      」查察時先告知丁○○知悉，乙○○前來後，丁○○即向
      乙○○表示願每月交付賄款，請警方不要再前往「大慶便
      利商店」臨檢，乙○○遂基於對於違背職務之行為收受賄
      賂之犯意而應允之，96年5 月初某日，丁○○向庚○○、
      戊○○支領2 萬元後，即聯繫己○○至「大慶便利商店」
      領取上開賄款並轉交與乙○○。己○○收取該2 萬元後，
      先從中私吞5 千元後，即聯絡乙○○至其上開住處，己○○即將1 萬5 千元賄款交付乙○○，並由乙○○收受。
二、案經桃園縣政府警察局移送台灣桃園地方法院檢察署檢察官
    偵查起訴。
    理  由
甲、證據能力部分：
一、被告己○○、丁○○、庚○○、戊○○於警詢中所述部分：
    按被告以外之人於審判外之言詞或書面陳述，除法律有規定
    者外，不得作為證據，刑事訴訟法第159 條第1 項定有明文
    。查上開被告於警詢時所為之陳述，對其他被告而言，本質
    上亦屬證人，經核不符合刑事訴訟法第159 條之2 、第159
    條之3 、第159 條之5 等規定，應無證據能力。
二、被告己○○、丁○○、庚○○於檢察官訊問時以證人身分所
    為之證述部分：按被告以外之人於偵查中向檢察官所為之陳
    述，除顯有不可信之情況者外，得為證據，刑事訴訟法第15
    9 條之1 第2 項定有明文。查上開被告於檢察官訊問時所為
    以證人身分所為之證述，查無顯不可信之情況，依前開規定
    ，得為證據，且經具結以擔保其證詞之真實性及憑信性，另
    本院審理時亦傳喚被告己○○、丁○○、庚○○為證人使被
    告等及其辯護人有行使反對詰問權之機會，是其等於檢察官
    訊問時所為之證述，自具有證據能力。
三、關於卷附監聽譯文之證據能力：按國家基於犯罪偵查之目的
    ，對被告或犯罪嫌疑人進行通訊監察，乃係以監控與過濾受
    監察人通訊內容之方式，蒐集對其有關之紀錄，並將該紀錄
    予以查扣，作為認定犯罪與否之證據，屬於刑事訴訟上強制
    處分之一種，而監聽係通訊保障及監察法（下稱通保法）第
    13條第1 項所定通訊監察方法之一，司法警察機關依法定程
    序執行監聽取得之錄音，係以錄音設備之機械作用，真實保
    存當時通訊之內容，如通訊一方為受監察人，司法警察在監
    聽中蒐集所得之通訊者對話，若其通話本身即係被告進行犯
    罪中構成犯罪事實之部分內容，則依前開說明，自與所謂「
    審判外之陳述」無涉，應不受傳聞法則之規範，當然具有證
    據能力。至司法警察依據監聽錄音結果予以翻譯而製作之監
    聽（或稱通訊監察）譯文，屬於文書證據之一種，於被告或
    訴訟關係人對其譯文之真實性發生爭執或有所懷疑時，法院
    固應依刑事訴訟法第165 條之1 第2 項規定，以適當之設備
    ，顯示該監聽錄音帶之聲音，以踐行調查證據之程序，俾確
    認該錄音聲音是否為通訊者本人及其內容與監聽譯文之記載
    是否相符；或傳喚該通訊者；或依其他法定程序，為證據調
    查。倘被告或訴訟關係人對該通訊監察譯文之真實性並不爭
    執，即無勘驗辨認其錄音聲音之調查必要性，法院於審判期
    日如已踐行提示監聽譯文供當事人辨認或告以要旨，使其表
    示意見等程序並為辯論者，其所為之訴訟程序即無不合（最
    高法院98年度台上字第3946號判決意旨參照）。查本件卷附
    監聽譯文，係屬司法警察依據監聽錄音結果予以翻譯而製作
    ，而屬於文書證據，且被告等及其辯護人均不爭執其真實性
    ，本院於審判期日已提示該監聽譯文，被告等及其辯護人已
    陳明沒有意見，是該監聽譯文自有證據能力。
乙、認定事實之理由及依據：
一、上揭犯罪事實，業據被告己○○、丁○○、庚○○、戊○○
    均坦承不諱；訊據被告甲○○固坦承於上開期間擔任埔子派
    出所總務，且於96年2 月間己○○以電話聯絡其至「大慶便
    利商店」旁之電腦公司，經己○○介紹而認識丁○○之事實
    ，惟矢口否認有何收賄之事實，辯稱：「大慶便利商店」並
    非在其警勤區內，伊沒有收取賄賂云云；訊據被告乙○○固
    坦承於上開期間接任甲○○擔任埔子派出所總務，且曾於96
    年5 月至己○○家中拿取15,000元之事實，惟矢口否認有何
    收賄之事實，辯稱：「大慶便利商店」並非在其警勤區內，
    伊當時是奉所長指示去己○○住處收取款項，伊不知道該款
    項之用途云云。經查：
（一）被告甲○○、乙○○係上開期間擔任埔子派出所前後任總
      務，被告己○○則於上開期間內擔任埔子派出所志工；另
      位於桃園縣桃園市○○路306 號經營「大慶便利商店」係
      被告庚○○所經營，戊○○則負責該商店帳務，丁○○係
      該商店店長等情，均為被告乙○○、甲○○、己○○、丁○○、庚○○、戊○○所是認。另因「大慶便利商店」屢
      遭警察取締擺設電玩，丁○○即謀求對警方行賄以避免「
      大慶便利商店」遭警方查緝，即在庚○○、戊○○同意下
      ，由丁○○設法與員警洽談行賄事宜，其後於96年2 月間
      某日，丁○○在丙○○所經營位於「大慶便利商店」旁之
      電腦公司，經丙○○介紹而認識己○○，丁○○乃請託己○○介紹其認識埔子派出所總務，業據被告丁○○、庚○○、戊○○、己○○於本院審理時供述明確。
（二）關於事實欄一、（一）部分：
    1.被告甲○○係於96年2 月間經被告己○○電話聯絡而至「
      大慶便利商店」旁之電腦公司，經被告己○○介紹而認識
      被告丁○○，此為被告甲○○所是認，並經被告己○○、
      丁○○於本院具結證述明確，核與證人丙○○於本院審理
      時證述情節相符。
    2.被告己○○於本院審理時以證人身分具結證稱：丁○○打
      電話給我，伊才過去跟丁○○拿錢，交給甲○○部分是3
      月及4 月，時間是在月初，因為丁○○說每月的1 到5 號
      要伊過去大慶便利商店拿；伊向丁○○在大慶便利商店拿
      到錢以後就在伊家轉交給甲○○，伊從丁○○拿到錢後會
      在同一天就要甲○○過來拿；伊拿給甲○○時有說這是丁○○要轉交的等語（見本院卷(二)第26、27、35頁）；被告
      庚○○於本院審理時以證人身分具結證稱：伊付了3 、4
      、5 月份，大約都是在月初時付錢（見本院卷(二)第47、50
      頁）。被告丁○○於本院審理時亦供稱：伊於大慶便利商
      店透過阿娟姐即己○○每個月2 萬元交給埔子派出所警員
      ，以避免警員經常性取締的期間是96年3 月到5 月份；96
      年2 月間阿娟姐（指己○○）找小巫（指甲○○）來跟伊
      見面，介紹說小巫係埔子派出所的總務；伊係與甲○○見
      面之後從3 月份開始付，都是於月初給付等語（見本院卷
      (二)第76、77頁）；被告戊○○於本院審理時供稱：伊記得
      每個月交給丁○○2 萬元的期間是3 月到5 月等語（見本
      院卷(二)第75頁）。經核被告己○○、丁○○、庚○○、戊○○上開所述，就被告己○○所稱其係於96年3 月初、4
      日初將丁○○交付之賄款轉交被告甲○○乙節，其等所述
      均相一致（至於被告丁○○、庚○○、戊○○所稱96年5
      月間交付賄款部分，則係交付被告乙○○），當屬事實。
（二）關於事實欄一、（二）部分：
    1.關於本件被告己○○如何介紹被告乙○○給被告丁○○認
      識乙節，被告己○○於本院審理時以證人身分證稱：因派
      出所裡面的人都會說乙○○要接總務了，那時伊有跟丁○○說總務已經換掉了，丁○○就要拜託伊介紹總務給其認
      識；伊可以確定是（96年）4 月底將近5 月份的時候介紹
      乙○○給丁○○認識，因為5 月是第1 次交給乙○○；伊
      會介紹乙○○給丁○○認識是因為伊事前有跟丁○○說埔
      子派出所的總務已經換掉了等語（見本院卷(二)第27、31頁
      ）；復稱：沒有再與乙○○談價錢，就是丁○○拿錢給伊
      ，伊就轉交；時間是將要5 月的時候，因為5 月是第1 次
      交2 萬元給乙○○，伊是在大慶便利商店外面的馬路介紹
      乙○○給丁○○認識，其2 人交談的內容跟之前與甲○○
      講得差不多，就是麻煩其照顧（見本院卷(二)第28頁）；被
      告丁○○於本院審理時以證人身分證稱：己○○帶乙○○
      來，時間不確定等語（見本院卷(一)第263 頁）。查被告己○○、丁○○上開所供一致，是本件堪認係因埔子派出所
      之總務由被告乙○○接任，故被告己○○方於96年4 月底
      介紹被告乙○○給被告丁○○認識。至關於被告己○○介
      紹被告乙○○給被告丁○○認識之時間，被告丁○○固於
      檢察官訊問及本院審理時一度稱：係在96年5 月底云云，
      惟查：被告乙○○係於96年5 月2 日起擔任埔子派出所總
      務，且被告丁○○已稱認識被告乙○○時間不確定，不若
      被告己○○所證時間具體且有據，是被告丁○○所稱於「
      96年5 月底」被告己○○帶乙○○給其認識，關於時間部
      分應係記憶錯誤。
    2.被告己○○本院審理時以證人身分具結證稱：丁○○打電
      話給伊，伊才過去跟丁○○拿錢，交給乙○○部分是4 月
      ，時間是在月初，因為丁○○說每月的1 到5 號要伊過去
      大慶便利商店拿；伊向丁○○在大慶便利商店拿到錢以後
      就在伊家轉交給乙○○，伊從丁○○處拿到錢後會在同一
      天就要乙○○過來拿；乙○○收錢時，伊除了說錢是丁○○要轉交的外，沒有說其他話等語（見本院卷(二)第26、27
      、36頁）；被告庚○○於本院審理時以證人身分具結證稱
      ：伊付了3 、4 、5 月份，大約都是在月初時付錢（見本
      院卷(二)第47、50頁）；被告丁○○於本院審理時亦供稱：
      伊於大慶便利商店透過阿娟姐即己○○每個月2 萬元交給
      埔子派出所警員，以避免警員經常性取締的期間是96年3
      月到5 月份等語（見本院卷(二)第76頁）；被告戊○○於本
      院審理時供稱：伊記得每個月交給丁○○2 萬元的期間是
      3 月到5 月等語（見本院卷(二)第75頁）。經核被告己○○
      、丁○○、庚○○、戊○○上開所述，就被告己○○所稱
      其係於96年5 月初將丁○○交付之賄款轉交被告乙○○乙
      節，其等所述均相一致（至於被告丁○○、庚○○、戊○○所稱96年3 月、4 月間交付賄款部分，則係交付被告甲○○），堪認為真實。
（三）至被告乙○○、甲○○固以前詞置辯：
    1.就被告乙○○、甲○○辯稱上開期間內，「大慶便利商店
      」便非在其警勤區乙節：按警勤警察勤務區（以下簡稱「
      警勤區」），為警察勤務基本單位，由警員1 人負責；又
      警察勤務方式如下：(1)勤區查察：於警勤區內，由警勤區
      警員執行之，以戶口查察為主，並擔任社會治安調查等任
      務；(2)巡邏：劃分巡邏區（線），由服勤人員循指定區（
      線）巡視，以查察奸宄，防止危害為主；並執行檢查、取
      締、盤詰及其他一般警察勤務；(3)臨檢：於公共場所或指
      定處所、路段，由服勤人員擔任臨場檢查或路檢，執行取
      締、盤查及有關法令賦予之勤務；(4)守望：於衝要地點或
      事故特多地區，設置崗位或劃定區域，由服勤人員在一定
      位置瞭望，擔任警戒、警衛、管制；並受理報告，解釋疑
      難、整理交通秩序及執行一般警察勤務；(5)值班：於勤務
      機構設置值勤臺，由服勤人員值守之，以擔任通訊連絡、
      傳達命令、接受報告為主；必要時，並得站立門首瞭望附
      近地帶，擔任守望等勤務；(6)備勤：服勤人員在勤務機構
      內整裝待命，以備突發事件之機動使用，或臨時勤務之派
      遣。警察勤務條例第5 條、第11條固有明定，惟同條例第
      12條亦規定，勤區查察為個別勤務，由警勤區警員專責擔
      任。巡邏、臨檢、守望、值班及備勤為共同勤務，由服勤
      人員按勤務分配表輪流交替互換實施之。前項共同勤務得
      視服勤人數及轄區治安情形，採用巡邏及其他方式互換之
      ，但均以巡邏為主。據此可知，特定警勤區內之戶口查察
      及社會治安調查，依警察勤務條例第5 條、第11條、第12
      條規定，雖係劃歸由特定警員負責，即俗稱之「管區」警
      員；然所稱之「專屬」負其責任，其意僅在彰顯「勤區查
      察」相關行政責任之釐清及歸屬，而非意在劃定或限制員
      警「調查職務」之執行範圍。易言之，「勤區查察」（以
      戶口查察為主）雖係專責由管區警員執行，然按諸上開規
      定，已明顯可見與社會治安（包括犯罪）之調查職務尤有
      關聯之「臨檢」、「巡邏」等勤務執行，實與「警勤區」
      之劃設毫無關聯；職故，就令「非」管區警員，亦不能拒
      絕「臨檢」、「巡邏」或其他與社會治安有關之調查職務
      之執行，遑論其倘已因故得悉他人勤區內之犯罪嫌疑，更
      應依法盡其調查責任，而尤非可藉詞非屬其勤區範圍即不
      加聞問。蓋「警察任務為依法維持公共秩序，保謢社會安
      全，防止一切危害，促進人民福利」，此業據警察法第2
      條明文揭示在案；而警察法第9 條更已明白規定警察有協
      助偵查犯罪之職權；兼之刑事訴訟法第241 條，係明文揭
      示公務員因執行職務知有犯罪嫌疑者之告發義務，同法第
      231 條第1 項、第2 項，更係明白規定警察知有犯罪嫌疑
      者，應即開始調查，並將調查之情形報告該管檢察官及司
      法警察官，實已堪認個別警員有關調查犯罪之職責，並非
      僅以特定之「警勤區」範圍為限。準此以言，「警勤區」
      實僅具有劃分員警行政責任之功能及意義，其既非員警調
      查犯罪職務之授權根源，亦不能剝奪、禁止或限制「非」
      管區警員調查職務之執行。是縱如被告乙○○、甲○○上
      開所辯（即「大慶便利商店」於上開期間內並非在其警勤
      區），然依刑事訴訟法、警察法及警察勤務條例等相關規
      定，被告乙○○、甲○○仍均負有維護上揭「大慶便利商
      店」所在地之社會治安及調查其相關犯罪之職務，而為本
      案「依據法令從事公務」暨「負有調查職務」之人。況本
      件行賄者係考量其等為埔子派出所總務之身分方對其交付
      賄款（且被告甲○○、乙○○確係埔子派出所該期間前後
      任總務），與被告乙○○、甲○○是否為「大慶便利商店
      」所在地警勤區警員無涉，被告乙○○、甲○○此部分所
      辯，尚非可採。
    2.查被告丁○○確係在被告庚○○、戊○○之同意，經由被
      告己○○於96年3 月初、4 月初、5 月初交付賄款與警員
      ，業據被告己○○、丁○○、庚○○、戊○○所陳明，而
      被告己○○復陳明：96年3 月初、4 月初交付賄款與被告
      甲○○，而96年5 月初交付賄款與被告乙○○，且於交付
      賄款與甲○○、乙○○時，均有告知係丁○○轉交等語，
      均如前述，查被告己○○、丁○○、庚○○於檢察官訊問
      及本院審理時、被告戊○○於檢察官訊問時均經具結以擔
      保其證詞之真實性及憑信性，且其等所述均攸關本身刑責
      ，應無甘冒偽證刑責而誣陷被告乙○○、甲○○之理。
    3.綜上，被告乙○○、甲○○上開所辯，係卸責之詞，不足
      採信。
（四）雖被告丁○○於本院審理時一度證稱：伊記得乙○○接手
      埔子派出所總務後，就沒有再給賄款云云。惟查：查被告
      丁○○確係在被告庚○○、戊○○之同意，經由被告己○○於96年3 月初、4 月初、5 月初交付賄款與警員，且被
      告己○○已明確陳稱：96年5 月初交付賄款與被告乙○○
      等語；被告乙○○亦供稱：於96年5 月至己○○家中拿取
      15,000元等語，均如前述，參諸被告丁○○於本院審理時
      所供：實際轉交的人是己○○，伊不知道己○○轉交給何
      人等語（見本院98年7 月2 日審判筆錄第15頁），而被告
      乙○○係於96年5 月2 日起擔任埔子派出所總務，則被告
      己○○所稱96年5 月初交付賄款與被告乙○○乙節，當屬
      事實，被告丁○○上開所證，自難執為有利被告乙○○之
      認定。
（五）綜上，本件事證明確，被告乙○○、甲○○、己○○、丁○○、庚○○、戊○○犯行均堪予認定，應依法論科。
二、論罪科刑：
（一）按貪污治罪條例第4 條第1 項第5 款之「對於違背職務之
      行為收受賄賂之罪」，固係以行為人有職務上之權限，對
      於違背職務之行為收受賄賂，圖使行賄人達到其目的為構
      成要件，惟行為人祗須對於違背職務之行為，而向他方施
      以要求、期約或收受賄賂，即與本條項款所指之犯罪構成
      要件合致；換言之，行為人一經對外顯露其職務之違背乃
      處於可收買狀態者，即足成罪，初不以行為人後續果有違
      背職務行為為其必要。又所謂之違背職務，則係指依其職
      務範圍內，應為而不為，或不應為而為者而言。乃被告甲○○、乙○○明知「大慶便利商店」擺設電玩之不法行為
      ，渠等依法應予取締查辦，猶允以不予查緝、取締之「違
      背職務行為」，並為期約、收受賄賂，核被告甲○○就事
      實欄一、（一）及被告乙○○就事實欄一、（二）所為，
      均係犯貪污治罪條例第4 條第1 項第5 款之違背職務收受
      賄賂罪。其期約之低度行為，各均應為高度之收受賄賂行
      為所吸收，不另論罪。被告甲○○於96年3 月至96年4 月
      止，按月2 次收受賄賂之違背職務之犯行，係基於一個整
      體決意，在具有相當之密切時間內為之，持續侵害同一之
      單純性法益，且各行為之獨立性均為薄弱，依一般社會觀
      念，各僅侵害一國家法益，在時間差距上，尚屬密接，於
      刑法評價上，宜各視為數個舉動之接續施行，以包括之一
      行為予以評價較為合理，應分別為接續犯，而各論以一罪
      ；至公訴人應數罪併罰，尚有誤會。又被告甲○○、乙○○依法既負有調查犯罪之職務，應依貪污治罪條例第7 條
      規定，就其等所犯上開罪名遞予加重其刑（惟法定本刑無
      期徒刑部分依法不得加重，僅就有期徒刑部分遞予加重其
      刑）。再按犯貪污治罪條例第4 條至第6 條之罪，情節輕
      微，而其所得或所圖得或不正利益在5 萬元以下者，減輕
      其刑，貪污治罪條例第12條第1 項定有明文。被告甲○○
      前後2 次收受賄賂各1 萬5 千元，被告甲○○收受賄賂之
      總額為3 萬元；被告乙○○1 次收受賄賂1 萬5 千元，均
      尚未逾越前開標準，兼之所犯情節輕微，爰就被告甲○○
      、乙○○所犯之上開罪名，依貪污治罪條例第12條第1 項
      規定，減輕其刑，並先加後減之。
（二）被告己○○、丁○○、庚○○、戊○○並非公務員，不具
      貪污治罪條例第2 條人員之身分，其對於警員甲○○、乙○○，關於違背職務之行為，交付賄賂，核被告己○○、
      丁○○、庚○○、戊○○所為，均係犯貪污治罪條例第11
      條第3 項、第1 項之不具公務人員身分，對公務人員違背
      職務之行為交付賄賂罪（至於檢察官於起訴時認被告丁○○、庚○○、戊○○係違反貪污治罪條例第11條第1 項，
      惟查被告丁○○、庚○○、戊○○並不具有公務人員身分
      ，是未引用同條第3 項，應係漏載，附此敘明）。被告己○○、丁○○、庚○○、戊○○期約賄賂之低度行為，均
      為交付賄賂之高度行為所吸收，不另論以期約行賄罪。至
      公訴人起訴雖認被告己○○均係犯貪污治罪條例第3 條、
      第4 條第1 項第5 款之違背職務收受賄賂罪，惟查本件被
      告己○○係因被告丁○○請託方與被告甲○○、乙○○聯
      繫上開行賄事項，進而代被告丁○○、庚○○、戊○○等
      人居中轉交賄款，且被告丁○○請託被告己○○之原因，
      僅係被告己○○為埔子派出所志工身分，而認被告己○○
      與埔子派出所總務當屬認識，亦非認被告己○○係埔子派
      出所公關者，若無證據自難逕認被告己○○係基於與共同
      收賄賄賂之意；又被告己○○雖每次轉交賄款時均私吞5,
      000 元賄款，手法固屬拙劣，惟此係被告己○○己意，事
      先並未取得行賄者（本件即被告丁○○、庚○○、戊○○
      ）或受賄者（本件即被告甲○○、乙○○）同意，雖被告
      己○○於檢察官訊問時一度稱：警察有同意伊自己收下5,
      000 元云云，惟其於本院審理時已陳明：是因為大約在96
      年6 月份時，伊有告訴乙○○，但乙○○沒有向伊索討，
      所以認為乙○○同意等語，顯見被告乙○○亦係事後方得
      知被告己○○私吞賄款侵吞5,000 元，參諸本件被告甲○○、乙○○始終否認與被告己○○有犯意聯絡，自難此以
      逕認被告己○○係共同收受賄賂，此外復無係證據證明被
      告己○○與該受賄之公務員係基於共同收受賄賂之犯意參
      與犯罪，依「罪證有疑，利歸被告」之證據法則，自應認
      被告己○○係與被告丁○○、庚○○、戊○○共同對公務
      人員違背職務之行為交付賄賂，惟起訴之基本社會事實同
      一，爰依法變更起訴法條。被告己○○、丁○○、庚○○
      、戊○○就上開犯行，有犯意聯絡及行為分擔，均為共同
      正犯。被告己○○、丁○○、庚○○、戊○○於96年3 月
      至96年5 月止，按月3 次交付賄賂之犯行，係基於一個整
      體決意，在具有相當之密切時間內為之，持續侵害同一之
      單純性法益，且各行為之獨立性均為薄弱，依一般社會觀
      念，各僅侵害一國家法益，在時間差距上，尚屬密接，於
      刑法評價上，宜各視為數個舉動之接續施行，以包括之一
      行為予以評價較為合理，應分別為接續犯，而各論以一罪
      ；至公訴人應以數罪併罰，尚有誤會。又被告己○○、丁○○、庚○○、戊○○於偵查及本院審判中均自白，依貪
      污治罪條例第11條第4 項後段之規定減輕其刑。再按犯貪
      污治罪條例第11條第1 項、第2 條之罪，情節輕微，而其
      行、期約或交付之財物在5 萬元以下者，減輕其刑，貪污
      治罪條例第12條第2 項定有明文。本件被告己○○、丁○○、庚○○、戊○○前後交付被告甲○○、乙○○之總額
      為4 萬5 千元（交付被告甲○○前後2 次賄賂各1 萬5 千
      元，共3 萬元；交付被告乙○○1 次賄賂1 萬5 千元），
      均尚未逾越前開標準，兼之所犯情節輕微，爰就被告己○○、丁○○、庚○○、戊○○所犯之上開罪名，依貪污治
      罪條例第12條第2 項規定，減輕其刑，並遞減之（又貪污
      治罪條例第12條第2 項規定所稱交付之財物金額，當指係
      指實際交付之金額，查本件被告丁○○雖係先後於96年3
      月初、4 月初、5 月初向被告庚○○、戊○○各支領2 萬
      元後，即聯繫被告己○○領取上開賄款並轉交行賄者，然
      被告己○○每次收取該2 萬元後，即在被告丁○○、庚○○、戊○○不知情下從中私吞5 千元後，僅將1 萬5 千元
      交付收賄者，則前後3 次實際交付賄賂總金額既僅4 萬5
      千元，而被告己○○、丁○○、庚○○、戊○○之犯罪情
      節輕微，自仍得依貪污治罪條例第12條第2 項規定，減輕
      其刑，一併敘明）。
（三）爰審酌被告甲○○、乙○○身為維持治安取締不法職務之
      員警，不思廉潔自守、戮力從公，竟對違反職務之行為，
      收受賄賂圖利，惡性非輕，且犯後猶飾詞卸責，亦難認有
      悔悟之意，本不宜寬縱，惟念其所圖得之財物非高；而被
      告丁○○、庚○○、戊○○、己○○為免「大慶便利商店
      」查緝而為行賄之動機、目的、犯罪之手段、行賄金額之
      多寡及犯後坦承不諱，公訴人對被告甲○○、乙○○求處
      有期徒刑15年，對被告己○○求處有期徒刑10年，均嫌過
      重，公訴人對被告丁○○、庚○○、戊○○求處量處最低
      刑等一切情狀，量處如主文所示之刑，並因渠等違反貪污
      治罪條例而受有期徒刑以上刑之宣告，併依貪污治罪條例
      第17條規定，宣告褫奪公權。按中華民國96年罪犯減刑條
      例業經立法院3 讀通過，總統公布，並定於96年7 月16日
      施行，本件被告甲○○所犯之違背職務，收受賄賂罪，犯
      罪時間係在96年4 月24日以前，雖所犯為貪污治罪條例第
      4 條第1 項第5 款之罪，且其宣告刑逾有期徒刑1 年6 月
      ，惟本件情節輕微，已依同條例第12條第1 項規定減輕其
      刑，則依中華民國96年罪犯減刑條例第2 條第1 項第3 款
      、第3 條第1 項第1 款但書、第14條之規定，仍應予減其
      宣告刑（含褫奪公權）2 分之1 。本件被告乙○○上開犯
      行非在96年4 月24日前，自無該條例之適用；另被告己○○、丁○○、庚○○、戊○○犯罪時間雖從96年3 月初至
      96年5 月初止，惟因屬接續犯之單純一罪，故其在96年4
      月24日前所為，均屬一犯罪行為之部分舉動，此單純一罪
      係在96年5 月初完成，顯已逾減刑規範之時間，當無中華
      民國96年罪犯減刑條例之適用，一併敘明。另被告庚○○
      、戊○○未曾因故意犯罪受有期徒刑以上刑之宣告，此有
      台灣桃園地方法院檢察署刑案資料查註紀錄表、台灣高等
      法院被告前案紀錄表各1 份可憑，其犯後為前開自白，均
      有悔意，經此刑之宣告之教訓，其等當知所警惕，而無再
      犯之虞，所宣告之刑以暫不執行為適當，併予宣告緩刑4
      年，以啟自新。至被告丁○○已有多次違反電子遊戲場管
      理條例之前科紀錄，竟為避免警方查緝而謀求行賄，而被
      告己○○身分為警政志工，本應依法服務民眾，竟反與擺
      設電玩之業者共謀對警員行賄，甚且從中私吞款項，本院
      認被告己○○、丁○○均有執行徒刑之必要，緩刑尚屬不
      宜，一併敘明。
（四）末按，修正前貪污治罪條例第9 條第2 項（現移列至第10
      條第3 項）所規定犯罪所得財物，全部或一部無法追繳時
      ，應追徵其價額或以其財產抵償之意旨，必限於所得者為
      金錢以外之其他財物而無法追繳時，始應追徵其價額。如
      所得財物為金錢而無法追繳時，則應以其財產抵償之，不
      發生追徵價額之問題（參照最高法院88年度台上字第4877
      號判決）。本件被告甲○○因犯罪先後所得之賄款3 萬元
      ；被告乙○○因犯罪所得之賄款1 萬5 千元，均應依貪污
      治罪條例第10條第1 項、第3 項之規定，宣告追繳沒收，
      如全部或一部無法追繳時，以其財產抵償之（按交付賄賂
      之人，非屬貪污治罪條例第10條第1 項所稱之被害人，是
      自不發生應諭知將賄款發還被害人之問題）。又貪污治罪
      條例第10條雖於98年4 月22日修正公布，該條第2 項規定
      改列至該條第3項，惟規定內容相同，無比較適用之問題
      ，應適用裁判時法。
三、不另為無罪諭知部分：
（一）公訴意旨略以：除前揭經本院論罪科刑部分外，96年2 月
      、96年6 月，被告甲○○、乙○○分別與被告己○○基於
      違背職務行為期約、收受賄賂之犯意聯絡，被告丁○○、
      庚○○、戊○○則基於交付賄賂之犯意聯絡，於96年2 月
      、96年6 月，透過己○○向丁○○收取賄款，其中己○○
      先扣除5,000 元，將15,000分別交付甲○○、乙○○，因
      認被告乙○○、甲○○、己○○係犯貪污治罪條例第4 條
      第1 項第5 款違背職務收受賄賂罪；被告丁○○、庚○○
      、戊○○係犯貪污治罪條例第11條第1 項對公務人員違背
      職務之行為交付賄賂罪云云。
（二）按犯罪事實應依證據認定之，無證據不得認定犯罪事實；
      不能證明被告犯罪者，應諭知無罪之判決，刑事訴訟法第
      154 條第2 項及第301 條第1 項，分別定有明文。次按認
      定不利於被告之事實，須依積極證據，苟積極證據不足為
      不利於被告事實之認定時，即應為有利於被告之認定，更
      不必有何有力之證據；又犯罪事實之認定，應憑真實之證
      據，倘證據是否真實尚欠明確，自難以擬制推測之方式，
      為其判斷之基礎；刑事訴訟法上證明之資料，無論為直接
      或間接證據，均須達於通常一般之人均不致有所懷疑，而
      得確信其為真實之程度，始得據為有罪之認定，若其關於
      被告是否犯罪之證明未能達此程度，而有合理懷疑之存在
      ，致使無從形成有罪之確信，根據「罪證有疑，利於被告
      」之證據法則，即不得遽為不利被告之認定，最高法院30
      年上字第816 號、53年台上字第656 號、76年台上字第49
      86號判例可資參照。
（三）公訴人認被告乙○○、甲○○、己○○、丁○○、庚○○
      、戊○○涉有上開犯行，無非係以被告己○○、丁○○之
      證述為主要論據。惟查：
    1.被告庚○○、戊○○於檢察官訊問均稱：伊是從96年3 月
      開始給到7 月等語（見偵查卷C 第72、78頁）；惟被告丁○○於檢察官訊問及本院審理時均陳稱：有2 個月錢伊沒
      有交給己○○或乙○○，是拿去修車等語（見偵查卷C 第
      85頁、本院卷(一)第259 頁）。則依被告庚○○、戊○○所
      稱交付賄款時間，扣除被告丁○○所稱有2 個月未付，則
      被告丁○○、庚○○、戊○○推由丁○○請己○○轉交賄
      款之時間為96年3 、4 、5 月。至被告丁○○於檢察官訊
      問時雖稱：96年7 、8 月份的錢沒有交給己○○、乙○○
      云云（見偵查卷C 第85頁），然被告丁○○於96年8 月4
      日下午4 時52分23秒使用號碼0000000000號行動電話與黃
      憶莉所使用號碼00000000 00 號行動電話聯絡，通話中談
      及「兩個月沒給人家了」等語（見96年度聲搜字第51號卷
      第34頁背面），被告丁○○於本院審理時已明確陳稱：那
      兩個月沒有就是6 月、7 月等語（見本院98年7 月2 日審
      判筆錄第16頁），查被告丁○○於本院審理時所述係經提
      示卷附監聽譯文，當已喚起其記憶，自應較可採，是本件
      堪認被告丁○○、庚○○、戊○○推由丁○○請己○○轉
      交賄款之時間為96年3 、4 、5 月。
    2.雖被告丁○○於本院審理時一度稱：伊與己○○約定給警
      察金錢的月份是從96年2 月份開始云云，惟被告己○○陳
      稱交給甲○○部分是96年3 月、4 月（即自96年3 月起方
      有轉交賄款與警員情形）；參諸被告己○○係96年2 月間
      方介紹被告丁○○與甲○○認識，而被告丁○○於本院審
      理時已一再陳稱時間記不清楚，復無其他證據證明被告丁○○、庚○○、戊○○於96年2 月間有推由丁○○請己○○轉交賄款與甲○○，自難認僅以被告丁○○上開所述，
      即認被告丁○○、庚○○、戊○○於96年2 月間即透過己○○交付賄款與被告甲○○。
    3.至被告己○○固於檢察官訊問及本院審理時均稱：伊於96
      年6 月有向丁○○收取賄款交付乙○○云云。惟本件行賄
      警員之賄款係被告丁○○向被告庚○○、戊○○支領後，
      再透過被告己○○轉交警員，查被告丁○○、庚○○、戊○○推由丁○○請己○○轉交賄款之時間為96年3 、4 、
      5 月，已如前述，而除被告己○○所述外，並無其他證據
      證明被告丁○○、庚○○、戊○○於96年6 月間有推由丁○○請己○○轉交賄款與甲○○，自難認僅以被告己○○
      上開所述，即認被告丁○○、庚○○、戊○○於96年6 月
      間即透過己○○交付賄款與被告乙○○。
    4.綜上，公訴人提出之卷證亦無任何其他資料可資為被告乙○○、甲○○、己○○、丁○○、庚○○、戊○○有公訴
      人所指此部分犯行。從而本件就此部分依調查所得證據，
      其證明程度仍未達於可排除合理之懷疑而形成被告等此部
      分有罪之法律上確信之程度，循據前開說明，並基於「罪
      證有疑，利於被告」之刑事訴訟原則，因認被告等此部犯
      之犯罪尚屬不能證明，惟此部分與前開論罪科刑部分有接
      續犯之實質上一罪關係，爰不另為無罪之諭知。雖公訴人
      起訴書主張此部分與前揭經本院論罪科刑部分係屬數罪併
      罰，惟按法院審判之範圍，係以檢察官起訴之事實為準，
      在不妨害起訴事實同一之範圍內，法院應本於職權，認定
      事實，適用法律，不受檢察官起訴法條及所主張罪數之拘
      束，故如檢察官以數罪併罰起訴，法院審理結果，亦認應
      成立數罪，固應予分論併罰，但如認數罪間有裁判上之一
      罪關係，應從一重罪論處，即無仍依檢察官之主張，予以
      併罰之餘地，反之亦同（最高法院90年度台上字第3750號
      判決意旨參照。經查：本件被告乙○○、甲○○、己○○
      、丁○○、庚○○、戊○○此部分被訴部分，若成立犯罪
      ，於其等經本院論罪科刑部分，亦各屬接續犯之實質上一
      罪關係，而此部分犯罪既不能證明，自僅於判決書之理由
      欄內加以論斷說明，不另為無罪之諭知，一併敘明。
據上論斷，應依刑事訴訟法第299 條第1 項前段、第300 條，貪
污治罪條例第4 條第1 項第5 款、第7 條、第10條第1 項、第3
項、第11條第1 項、第3 項、第4 項、第12條第1 項、第2 項、
第17條，刑法第11條前段、第28條、第37條第2 項、第3 項、第
74條第1 項第1 款，中華民國96年罪犯減刑條例第2 條第1 項第
3 款、第3 條第1 項第1 款但書、第7 條、第14條，判決如主文
。
本案經檢察官陳仁傑到庭執行職務
中    華    民    國    98    年    7     月    30    日
                  刑事第一庭審判長法  官  曾淑華
                                  法  官  顧正德
                                  法  官  鄭吉雄
以上正本證明與原本無異。
如不服本判決，應於判決送達後10日內向本院提出上訴狀（應附
繕本），其未敘述上訴理由者，應於上訴期間屆滿後20日內補提
理由書狀於本院，上訴於臺灣高等法院。
                                  書記官  劉宗源
中    華    民    國    98    年    7     月    30    日
附錄所犯法條：
貪污治罪條例第4條
有下列行為之一者，處無期徒刑或十年以上有期徒刑，得併科新
台幣一億元以下罰金：
五、對於違背職務之行為，要求、期約或收受賄賂或其他不正利
    益者。
貪污治罪條例第7條
有調查、追訴或審判職務之人員，犯第4 條第1 項第5 款或第5
條第1 項第3 款之罪者，加重其刑至二分之一。
貪污治罪條例第11條
對於第2 條人員，關於違背職務之行為，行求、期約或交付賄賂
或其他不正利益者，處1 年以上7 年以下有期徒刑，得併科新臺
幣3 百萬元以下罰金。
不具第 2 條人員之身分而犯前二項之罪者，亦同。
犯前三項之罪而自首者，免除其刑；在偵查或審判中自白者，減
輕或免除其刑。

司法院資訊處製作；財團法人民間司法改革基金會備份。
